臺灣高等法院花蓮分院交通事件裁定　　　94年度交抗字第22號
抗　告　人　甲○○
上列抗告人因違反道路交通管理處罰條例案件，不服臺灣臺東地
方法院中華民國94年8月23日裁定（94年度交聲字第38號），提
起抗告，本院裁定如下：
    主  文
抗告駁回。
    理  由
一、抗告意旨略以：（一）一般人具有意識能力，不代表對於車
    輛碰撞必能察覺，如果碰撞極為輕微，加上工作疲勞，其未
    能察覺，非不可能。而能駕車返家與是否能察覺輕微碰撞未
    必關連，原裁定自行推論能繼續駕車返家，必能察覺有碰撞
    之事，自嫌率斷。（二）本件被害人與抗告人是同方向，如
    係右側後視鏡所碰撞，該後視鏡定是向內反轉，而非外翻，
    因此，該後視鏡並非本件碰撞點。（三）事故地點離抗告人
    家不到200公尺，抗告人如果要逃逸，自可將肇事車輛開往
    離家甚遠地點，甚至藏匿，豈有反而光明正大停放在開封街
    上，任由警員前來查證之理？（四）原裁定另認定抗告人之
    車輛在前檔鐵架及車頭右前方有甚為明顯之擦痕，此與前開
    認定後視鏡碰撞互為理由矛盾。且抗告人之車輛乃舊車，全
    車前後左右不少擦痕，原裁定並未比對被害人之腳踏車相關
    位置，如果經過碰撞，必會在車上某一位置留下擦痕，即遽
    而推定車輛在前檔鐵架及車頭右前方有甚為明顯之擦痕為本
    件擦撞點，自有採證違背法令之處云云。
二、按汽車駕駛人，駕駛汽車肇事致人受傷或死亡，應即採取救
    護或其他必要措施，並向警察機關報告，不得駛離；違者吊
    扣其駕照三個月至六個月；逃逸者吊銷駕駛執照；又汽車駕
    駛人，曾依第62條第1項之規定吊銷駕駛執照者，終身不得
    考領駕駛執照，道路交通管理處罰條例第62條第1項、第67
    條第1項分別定有明文。
三、查抗告人於94年4月22日上午7時15分許，酒後駕駛車牌號碼
    Ｖ6─4370自用小貨車，沿臺東縣臺東市○○路由西往東行
    駛，途經同路360巷巷口，不慎與同向騎乘腳踏車之林蓮花
    發生碰撞，致林蓮花受有頭皮裂傷，抗告人並未下車查看即
    駛離現場，警方據報到場，依目擊民眾提供之車號，在現場
    附近尋獲前揭車輛，查知車主，抗告人始於同日上午11時45
    分許到案說明，經測得其呼氣酒精濃度達每公升0.39毫克等
    情，業據證人即到場處理之警員孫承志於原法院結證明確，
    核與被害人於警詢中指述之情節相符，抗告人於原法院審理
    時就發生擦撞之情亦不爭執。復有臺東縣警察局道路交通事
    故當事人酒精測定紀錄表、臺東縣警察局臺東分局馬蘭派出
    所酒醉駕車違反刑法第185條之3案件觀察紀錄表、道路交通
    事故現場圖、道路交通事故調查報告表、馬偕紀念醫院臺東
    分院診斷證明書、臺東縣警察局舉發違反道路交通管理事件
    通知單各一份、道路交通事故現場照片14幀、車籍資料作業
    畫面附卷可資佐證。
四、被害人既因本件車禍而受傷，則擦撞位置究為抗告人小貨車
    右側後視鏡或車前檔鐵架或車頭右前方或其他位置，均不影
    響抗告人駕駛汽車肇事致人受傷之認定。抗告意旨以右側後
    視鏡或車前檔鐵架或車頭右前方均非本件事故碰撞點，而指
    摘原裁定採證違背法令，非可採取。又依抗告人所述，其於
    發生碰撞後，係沿傳廣路行駛右轉四維路，到杭州街基督教
    醫院附近再左轉，而後停放在住家附近之開封街上，足徵其
    駕駛當時仍可清楚辨識回家路線及路況，自難藉口飲用酒類
    或工作疲累或車內有開音響，而諉為不知與騎腳踏車之林蓮
    花發生擦撞。至於抗告人發生擦撞後駛離現場係先行右轉再
    左轉，而後將車輛停放在住家附近之開封街上，若非目擊民
    眾提供車號，已不易找尋，亦難因事故地點離抗告人家不到
    200公尺，即可解為抗告人必無逃逸之意思。原法院因認原
    處分機關引用上揭規定，裁處吊銷抗告人之駕駛執照，並終
    身不得考領駕駛執照，於法即無不當，而駁回抗告人之異議
    ，自無不合。抗告人求予撤銷改判，為無理由，應予駁回。
據上論結，應依道路交通案件處理辦法第26條，刑事訴訟法第41
2條，裁定如主文。
中　　華　　民　　國　　94　　年　　10　　月　　12　　日
                  刑事庭審判長法  官  吳鴻章
                              法  官  蔡勝雄
                              法  官  林慶煙
以上正本證明與原本無異。
本件不得再抗告。
                              書記官  林明智
中　　華　　民　　國　　94　　年　　10　　月　　12　　日
